【裁判字號】    92,重訴,23
【裁判日期】    920827
【裁判案由】    毒品危害防制條例等
【裁判全文】
臺灣桃園地方法院刑事判決                          九十二年度重訴字第二三號
    公  訴  人  臺灣桃園地方法院檢察署檢察官
    被      告  甲○○
    指定辯護人  本院公設辯護人丁○○
    被      告  戊○○原名黃.
                乙○○
    右  二  人
    指定辯護人  本院公設辯護人丙○○
右列被告因違反毒品危害防制條案件，經檢察官提起公訴（九十一年度偵字第二二六
三０號），本院判決如左：
    主      文
甲○○、戊○○、乙○○共同輸入禁藥。甲○○處有期徒刑壹年肆月。戊○○、乙○○各處有期徒刑壹年。
扣案藥錠（驗餘淨重壹肆伍點捌貳公克又壹陸貳壹點伍柒公克）、塑膠袋貳只、Ｃ
Ｄ收藏盒貳個、長褲貳條及手提行李箱貳只均沒收。
    事      實
一、甲○○、戊○○、乙○○與真實年籍、姓名不詳，綽號為「阿大」之泰國籍成年
    男子，基於共同輸入禁藥之犯意連絡，於民國九十一年十二月間，渠等在台灣談
    妥由「阿大」提供來回機票、全程旅費及實際夾帶者每人新台幣（下同）五萬元
    之酬金，委請甲○○等三人前去泰國為之運送未經我國主管機關核准輸入之禁藥
    「減肥藥」一批。商議底定，甲○○乃帶同戊○○、乙○○隨於同年月七日上午
    ，自桃園縣大園鄉「中正國際機場」搭乘「泰國航空公司（下稱泰航）」編號
    TG-637號班機而於是日下午飛抵泰國曼谷市。下機入境後，具有共同犯意連絡之
    真實年籍、姓名不詳，與甲○○原即認識，綽號為「大哥」之泰國籍成年男子即
    來接機，由甲○○與之接洽，該泰籍男子且安排渠三人下榻於曼谷之「娜士旅社
    」並提供計泰銖二萬元，俾肆應渠等在泰國停留期間各項花費之需。同年十二月
    十二日晚間十一時許（公訴人誤載為十三日上午），在上址「娜士旅社」附近路
    邊，甲○○陪同「大哥」依約攜來內各藏有一包「減肥藥」之手提行李箱共二只
    （每包「減肥藥」均先以塑膠袋包裝並置入ＣＤ收藏盒再套入長褲之褲管，每包
    原淨重各為一四三六公克、一六二一‧七五公克，驗餘淨重各為一四三五‧八二
    公克、一六二一‧五七公克）前來與戊○○、乙○○等人碰面，且分別交付一只
    手提行李箱予戊○○、乙○○。收取後，甲○○、戊○○、乙○○隨於翌（十三
    ）日上午七時四十五分許，共攜上開禁藥自泰國曼谷機場搭乘「泰航」編號
    TG-634號班機且於當日中午十二時五分許飛抵台灣之上址「中正國際機場」，渠
    三人即利用此法將該批禁藥輸入我國國境。迨同日下午一時許，戊○○、乙○○
    經由機場入境檢查室第八號檢查檯辦理入境通關手續之際，為財政部台北關稅局
    人員查獲，當場並扣得前述禁藥二包及共犯「大哥」所有供包裝、夾藏輸入禁藥
    用之塑膠袋二只、ＣＤ收藏盒二個、長褲二條及手提行李箱二只，惟甲○○則趁
    隙逃逸。
二、案經內政部警政署航空警察局移送台灣桃園地方法院檢察署檢察官偵查起訴。
    理      由
一、訊據被告戊○○、乙○○，均坦承允受泰國籍男子「阿大」之委託前去泰國為之
    攜返「減肥藥」一批，雙方言明由「阿大」提供來回機票、全程旅費及實際夾帶
    者每人五萬元之酬金，抵達泰國曼谷時係泰國籍男子「大哥」前來接機，亦係該
    「大哥」將「減肥藥」攜來渠等下榻之旅店附近路邊交付等情不諱，並有如事實
    欄所載之物扣案及查獲之藥錠暨包裝情形照片十六幀、台北關稅局扣押貨物、運
    輸工具收據及搜索筆錄影本二份、戊○○及乙○○之旅客入出境紀錄查詢資料影
    本各二紙在卷可憑。另訊據被告甲○○，固坦承與戊○○、乙○○同至泰國曼谷
    之情不諱，惟矢口否認有與渠二人共同攜帶「減肥藥」返台之情事，辯稱其係前
    去辦理泰國新娘之事，抵達時並未與黃、徐二人同行云云。但查，乙○○於本院
    調查時供明：我去甲○○家泡茶時，甲○○跟我提過說要去拿「減肥藥」：：：
    （有沒有跟你講什麼條件？）他說拿「減肥藥」回來要給我五萬元，說是泰國的
    「阿大」會給我：：：（這所謂的「減肥藥」是什麼時候、什麼人、在什麼地方
    交給你的？）是那邊的泰國人，我們都叫他「大哥」是他拿錢給我，也拿「減肥
    藥」給我，不是在台灣幫我辦手續的「阿大」：：：「減肥藥」是在十二月十二
    日要回國的前一天他自己一個人拿到旅社附近的路邊交給我及黃錦潤：：：（買
    機票是你去買的，還是阿大帶你去買的？）不是我去買的，是我去林錦成家，甲○○交給我的說機票已經買好了：：：（甲○○有沒有跟你們一起去拿減肥藥？
    ）有一起去路邊等語，且戊○○於本院調查時亦承稱：（乙○○、甲○○怎麼會
    跟你去？）「阿大」跟我講了之後，在晚上泡茶，甲○○跟乙○○提起的，我有
    跟甲○○講，所以甲○○就找乙○○：：：（乙○○的機票是甲○○交給他的嗎
    ？）是的，是甲○○一起買的：：：我們是住泰國曼谷「娜士旅社」：：：要返
    台之前的前一天晚上，在旅館外面的路邊，當時我們三人一起去等語（以上均見
    本院九十二年六月二十五日訊問筆錄）。被告戊○○於警訊稱：行前計劃好幫人
    帶東西，「阿達」是甲○○介紹的等語，被告乙○○於警訊亦指稱：由甲○○告
    知我去泰國帶減肥藥回台，抵達曼谷由甲○○認識之泰籍友人前來接機：：：是
    由甲○○陪同該泰籍友人拿（指該藥錠）給我等語。黃、徐二人供稱係甲○○邀
    約乙○○前去泰國為「阿大」攜返「減肥藥」俾賺取「阿大」支付之酬金，乙○○之機票係由甲○○購買，屆時，且由甲○○到場陪同「大哥」交付該藥品予戊○○、乙○○二人等情，悉相一致，殊值採信，即甲○○亦不諱言乙○○此番赴
    泰取藥之行係其出面邀約等語，職是，甲○○既於事前邀同乙○○至泰國為「阿
    大」攜帶減肥藥返台，並為徐某購買應由「阿大」出資之來回機票，屆至泰國曼
    谷時，復陪同黃、徐二人與「大哥」碰面拿取「減肥藥」，據此諸情，在在具徵
    甲○○實有參與本件自泰國輸入「減肥藥」之舉，已甚灼然，不寧唯是，甲○○
    既與戊○○、徐榮泰同搭「泰航」編號TG-634號班機返台，有該班機之訂位紀錄
    及甲○○之入出境查詢結果資料各一份在卷可按，因之，黃、徐二人抵台辦理入
    境手續隨遭查獲緝捕之際，若非甲○○亦身涉其中並眼見已東窗事發，為免己受
    牽連起見，何以會迅即逃逸而不停留協助處理後續事宜？佐此狀，甲○○係有參
    與斯事之情，益顯彰明，其辯稱並未參與云云，殊違事實，核屬卸責之詞，不足
    採信。再者，赴泰攜運藥品與辦理泰國新娘，要非不可兼籌並顧之二事，職是，
    甲○○辯稱其前去辦理泰國新娘等語，即便屬實，亦不代表其未另負攜藥返台之
    責，自無從執此據為對之有利之認定。次查，扣案之藥錠二包經送驗結果，檢出
    含第二級毒品甲基安非他命成份（每包原淨重各為一四三六公克、一六二一‧七
    五公克，驗餘淨重各為一四三五‧八二公克、一六二一‧五七公克），有內政部
    警政署刑事警察局刑鑑字第０九一０三三七五０七號鑑驗通知書一份附卷足佐。
    茲查，安非他命早經行政院衛生署於六十九年十二月八日以衛署藥字第三○一一
    二四公告禁止輸入、製造，並自七十年六月一日禁止販賣，復經行政院衛生署七
    十五年七月十一日以衛署藥字第五九七六二七號公告一概禁止使用，因之，含有
    甲基安非他命成份之藥劑殊無可能獲致我國藥政主管機關之許可輸入，此為自明
    之理，是以被告三人所輸入之藥錠係屬藥事法第二十二條第二款前段所定「未經
    核准擅自輸入之藥品」，而為該條所指之禁藥，殊無可疑。雖如後述，無從認定
    被告等詳悉藥錠係含有甲基安非他命成份，然則，被告等攜回之藥錠係裝入ＣＤ
    收藏盒後再以長褲包裹，依此藏置方式，渠等顯係欲循夾帶之途矇混闖關入境，
    因之，若渠等認該批藥錠係可合法輸入，焉須多為如此精飾巧匿之舉？抑且，倘
    該藥錠係可合法輸入，則該「阿大」或「大哥」自行帶回即可，又何有隱身幕後
    而多費鉅資遣人代為之必要？是以乍遇此二違常之狀，則該藥錠必屬未曾獲核准
    輸入之藥品，故而始有另闢蹊徑之需，當為普通一般人所得詳悉之事，被告三人
    又何獨不然，稽此，渠等胥知攜回之藥錠係屬未經核准輸入之禁藥乙情，極為鮮
    明。又查，被告等所攜回者係圓型藥錠，多為紅色，少數則為綠色，與坊間慣見
    安非他命率為白色晶狀之外形，迥然有異，單由外觀視之，不僅難以得知係含有
    安非他命成份，更易使人認僅屬某種藥劑，再者，被告等皆非醫、藥或相關業界
    入士，對該藥錠含有何種成份，實難究明，抑且，即令「阿大」或「大哥」係深
    諳箇中內情，惟私運毒品之刑罰係極為嚴峻，被告三人縱有意以身試法俾牟利，
    亦非敢無事不與，輕典重責均勇於涉入，因之，為免被告等悉情卻步，得訊喪膽
    致裹足躊躇不前起見，「阿大」及「大哥」尤未必坦言相告，自當擇輕責之事以
    隱實情，衡此各端，被告三人胥辯稱「阿大」稱係攜回「減肥藥」，不知含有甲
    基安非他命成份等語，合於常情，堪可採信。至公訴人指「扣案之藥丸均無製造
    商、成份標示、服用年限，如此數量龐大之藥丸，毫無有如上之標示，凡一般人
    遇此狀況，鮮有不疑該等藥丸是否為合法藥物之理，參諸前揭藥丸係被以ＣＤ收
    藏盒包裝好後，套入長褲褲管，內並各藏於黃、徐二人身攜之行李箱內通關，其
    意在避免為海關人員檢驗查出，至明為顯，顯見被告應有毒品之認知」云云，惟
    公訴人所引之諸此情況，恰為擅自輸入禁藥者之常態，是以執此據認被告三人實
    有禁藥之認識，極為貼切，然欲以之憑認被告等有「毒品」之認識，則屬牽強而
    有未逮，自非可採，應予敘明。另查，戊○○於本院調查時供明：（「大哥」）
    是整個提袋交給我，我一個、乙○○一個等語，核與乙○○於本院調查時承稱：
    他（指「大哥」）是交給我：：：深藍色旅行箱，裡面有褲子，減肥藥是放在褲
    子裡面：：：（黃錦潤拿）顏色較淺的藍色手提旅行袋等語相符（均見本院九十
    二年六月二十五日訊問筆錄），再參酌藥錠既又置入長褲褲管內，則「大哥」實
    無拎著二條長褲在街上行走或閒逛、等待之可能，佐此可見渠二人此部分供述屬
    實，因之，自堪認定「大哥」係將藥錠連同手提行李箱交付之情，乙○○於警訊
    稱其係借用甲○○之行李箱藏置該包藥錠云云，顯違事實，非可採信。更查，被
    告乙○○於警訊已供明：其間泰籍友人共給泰幣（泰銖）二萬元等語，於本院審
    理時供明：（拿多少生活費給你？）每個人差不多一萬元左右等語，以出門在外
    自助旅遊，並非跟團而已支付團費，所需再行花費之數額自然較高，佐此，要見
    乙○○之此部分供述屬實，足認該泰籍男子「大哥」為使被告戊○○、乙○○二
    人輸入上開藥錠入台，乃依約提供計二萬元之泰銖予戊○○、乙○○二人充為渠
    二人花費之用。戊○○於本院審理時稱：先拿一萬元給我們三個人用云云，顯然
    不敷使用，可見其此部分所述違實，不能採信。末查，被告三人既允受「阿大」
    之託前去泰國為之攜返禁藥，在泰國時，則係由「大哥」交付包藏完妥之禁藥，
    欲使渠三人帶回台灣轉交「阿大」，且「阿大」與「大哥」並係夥伴，此據戊○○於本院調查時供明：「大哥」與「阿大」是在一起的等語可徵，由是足證就此
    輸入禁藥之犯行，被告三人與「阿大」、「大哥」間，有犯意連絡且著由戊○○
    、乙○○擔當輸入行為之事實，極為彰明。綜述，本件事證已明，被告三人犯行
    洵堪認定，均應依法論科。
二、核被告甲○○、戊○○、乙○○三人所為，均係犯藥事法第八十二條第一項之輸
    入禁藥罪。公訴人因誤認渠等知悉所攜回之藥錠係含有甲基安非他命成份，指渠
    三人係具有運輸毒品之故意而犯毒品危害防制條例第四條第二項之運輸第二級毒
    品罪，尚有未洽，起訴法條應予變更。就前述犯行，渠三人與泰籍成年男子「阿
    大」、「大哥」間，有犯意連絡並由被告戊○○、乙○○二人實施輸入禁藥行為
    ，均為共同正犯。爰分別審酌被告三人犯罪動機、目的、手段、可牟得不法利益
    之多寡，輸入含甲基安非成份藥錠之數量甚多，若流入市面，對國人健康之危害
    甚鉅，戊○○、乙○○坦認擅自攜返藥錠之情事，態度良好，甲○○則係分別介
    紹戊○○與「阿大」認識，並親邀乙○○參與，且由其帶同黃、徐二人赴泰，由
    與其原即認識之泰籍男子「大哥」接洽，主導黃、徐二人在泰國取得該等禁藥而
    輸入來台，在本件犯行，其與「阿大」、「大哥」顯居於主導地位，且其態度不
    佳等情狀，各量處如主文所示之刑。
三、扣案藥錠（驗餘淨重各為一四三五‧八二公克、一六二一‧五七公克），為共犯
    即「阿大」所有，供為本件犯罪所用之物，此據戊○○、乙○○供明，爰依刑法
    第三十八條第一項第二款規定，宣告沒收。另扣案之塑膠袋二只、ＣＤ收藏盒二
    個、長褲二條及手提行李箱二只，均為包裝、夾藏該批藥錠以便輸入之用，為供
    犯罪所用之物，又各物取自共犯即「大哥」，且其並可但憑己意處分而交付他人
    ，此亦據乙○○、戊○○供明，自堪認屬「大哥」所有，爰胥依刑法第三十八條
    第一項第二款規定，併予諭知沒收。至供犯罪所用之來回機票已使用，另同供犯
    罪所用之在泰國停留期間之生活費共泰銖二萬元，則亦可認業經花費殆盡，供鑑
    定時取樣之藥錠計四顆，重計０‧三六公克，因業於鑑定過程中用罄而不存在，
    自屬均已滅失，要毋庸再諭知沒收，附此敘明。
四、公訴意旨另指被告甲○○、戊○○、乙○○三人輸入該批藥錠又涉犯懲治走私條
    例第二條第一項之私運管制物品進口逾公告數額罪嫌云云，惟查，被告三人不知
    該批藥錠係含有甲基安非他命成份，已如前述，因之，自難指渠三人有私運該條
    例所定之管制物品即毒品進口之犯意，再者，除毒品以外之其餘各類禁藥，非在
    行政院依懲治走私條例第二條第四項授權公告之管制進、出口物品之列，是以被
    告等主觀上縱有輸入禁藥之犯意，亦無由成立該條例之罪責，惟依公訴人起訴之
    旨，係認此與前揭經本院論罪部分，有想像競合犯裁判上一罪之關係，爰不另為
    無罪之諭知。
據上論斷，應依刑事訴訟法第二百九十九條第一項前段、第三百條，藥事法第八十二
條第一項，刑法第十一條前段、第二十八條、第三十八條第一項第二款，判決如主文
。
本案經檢察官何嘉仁到庭執行職務。
中      華      民      國    九十二    年      八      月    二十七    日
                              臺灣桃園地方法院刑事第三庭
                                  審判長法  官  謝順輝
                                        法  官  林惠霞
                                        法  官  蔡榮澤
右正本證明與原本無異。
如不服本判決，應於判決送達後十日內向本院提出上訴狀( 應附繕本 )。
                                        書記官  何慧娟
中      華      民      國    九十二    年      八     月    二十九    日
附本件論罪科刑依據之法條：
藥事法第八十二條第一項
製造或輸入偽藥或禁藥者，處七年以下有期徒刑，得併科新台幣十五萬元以下罰金。


司法院資訊處製作；財團法人民間司法改革基金會備份。
